臺灣彰化地方法院北斗簡易庭民事判決
110年度斗簡字第255號
原      告  顏旭胥  
            顏許月花
共      同
訴訟代理人  顏明侯  
被      告  陳得勤  
上列當事人間請求撤銷調解之訴等事件，本院於民國110年9月13
日言詞辯論終結，判決如下：
    主  文
原告之訴駁回。
訴訟費用由原告負擔。
    事實及理由
一、原告主張：
  ㈠原告顏旭胥、被告陳得勤間因車禍，致原告顏旭胥受有左手
    拇指撕裂性骨折、左膝小腿及左腳多處擦挫傷等傷害，雙方
    同意聲請調解，經彰化縣北斗鎮調解委員會，於民國109年4
    月27日以109年度刑調字第105號調解成立（下稱系爭調解）
    ，復經本院以109 年度核字第4761號准予核定在案，然原告
    顏旭胥調解當時要求被告賠償其至少3個月不能工作之損失
    ，而被告回答「我有買保險，保險公司會處理」等語，而在
    斯時調解委員不明就裡主持下，讓原告顏旭胥誤以為被告有
    購買第三責任險得以賠償原告顏旭胥不能工作之損失，因此
    始與被告成立調解，原告顏旭胥是顯遭被告詐騙而同意系爭
    調解的調解方案，依民法第88、89、90、91、92、93、98條
    請求撤銷系爭調解及撤銷該被詐欺之同意系爭調解調解方案
    之意思表示，並依民法第184、第191之2條規定請求被告賠
    償原告顏旭胥不能工作之損失及慰撫金等各項損失共計新臺
    幣(下同)70,000元。
  ㈡又原告顏許月花對於配偶即原告顏旭胥，受到上開傷害，其
    精神及身體的折磨痛苦實在巨大，原告顏許月花依民法第18
    4 條、第195 條向被告請求精神慰撫金30,000元等語。並聲
    明：⒈原告顏旭胥與被告陳得勤於109年4月27日就彰化縣○○
    鎮○○○○○000○○○○○○000號所成立之調解應予撤銷及原告顏旭
    胥於109年4月27日就彰化縣○○鎮○○○○○000○○○○○○000號所成
    立之調解之調解意思表示撤銷。⒉被告應給付原告顏旭胥、
    顏許月花各70,000元、30,000元。
二、被告則以：伊曾向原告顏旭胥及調解委員稱伊僅有投保強制
    險，未投保任意險，原告顏旭胥與被告就在北斗交通隊內，
    調解委員拿打印出來的調解書給雙方看，並一字一字念給伊
    等聽，詳細的講解，請雙方確認無誤，再簽名蓋章等語，並
    聲明：如主文第1項所示。
三、本院之判斷：
  ㈠按因當事人聲請而成立之民事調解，經法院核定後有無效或
    得撤銷之原因者，當事人得向原核定法院提起宣告調解無效
    或撤銷調解之訴；當事人應於法院核定之調解書送達後30日
    內為之；民事訴訟法第502條及強制執行法第18條第2項規定
    ，於前項情形準用之，鄉鎮市調解條例第29條第1、3、4項
    分別定有明文。經查，原告顏旭胥、被告陳得勤間因車禍糾
    紛，於109年4月27日成立系爭調解，並經本院以109年度核
    字第4761號准予核定在案等情，業經本院向彰化縣北斗鎮公
    所所調取系爭調解卷宗核閱無訛。依上揭規定，系爭調解經
    本院核定後，如有無效或得撤銷之原因，當事人應於核定之
    調解書送達後30日內，向本院提起宣告調解無效或撤銷調解
    之訴。本件核定之調解書，係於109年6月9日合法送達原告
    顏旭胥而生效，有彰化縣北斗鎮調解委員會送達證書可稽，
    惟原告顏旭胥遲至110年4月26日始提起本件撤銷調解之訴，
    已逾上揭鄉鎮市調解條例第29條第3項所定之30日法定期間
    ，自非合法，請求撤銷系爭調解，應無理由。又系爭調解如
    有受詐欺，原告顏旭胥自得依據民法第92條撤銷其同意之意
    思表示，但民法第92條之撤銷並無須提起訴訟為之，因此，
    原告請求撤銷同意系爭調解之意思表示，並無保護之必要，
    亦無理由。再本件原告顏旭胥既不得起訴請求撤銷系爭調解
    或撤銷同意系爭調解之意思表示，則原告顏旭胥在同意系爭
    調解時，是否受被告詐欺，即無論述之必要，併此敘明。
  ㈡又按調解有無效或得撤銷之原因者，當事人得向原法院提起
    宣告調解無效或撤銷調解之訴。前項情形，原調解事件之聲
    請人，得就原調解事件合併起訴或提起反訴，請求法院於宣
    告調解無效或撤銷調解時合併裁判之。並視為自聲請調解時
    ，已經起訴，民事訴訟法第416條第2項、第3項定有明文。
    是當事人在提起撤銷調解時，法院並非當然得就原調解事件
    裁判，必須當事人合併起訴始得為之，此合併起訴係以法院
    宣告撤銷調解之訴有理由為條件，即宣告撤銷調解時，應就
    調解事件合併為實體上裁判，若認撤銷調解之訴為無理由時
    ，因所附裁判條件未成就，無庸就合併起訴部分裁判。本件
    原告顏旭胥提起撤銷調解之訴既無理由，則其合併請求被告
    給付70,000元，亦非有理。
  ㈢按因故意或過失，不法侵害他人之權利者，負損害賠償責任
    。次按不法侵害他人之身體、健康、名譽、自由、信用、隱
    私、貞操，或不法侵害其他人格法益而情節重大者，被害人
    雖非財產上之損害，亦得請求賠償相當之金額。前二項規定
    ，於不法侵害他人基於父、母、子、女或配偶關係之身分法
    益而情節重大者，準用之。民法第184條第1項前段、第195
    條第1項前段、第3項定有明文。準此，適用民法第195條第3
    項規定時，需不法侵害他人基於父、母、子、女或配偶關係
    之身分法益，且須侵害情節重大，被害人始可據以請求非財
    產上之損害賠償。此所謂身分法益應解為基於父、母、子、
    女或配偶關係之身分所發生之親情、倫理或生活扶助所繫一
    切利益而言。查原告顏旭胥因本件車禍，受有左手拇指撕裂
    性骨折、左膝小腿及左腳多處擦挫傷等傷害，然由原告顏旭
    胥之受傷程度觀之，尚不致影響原告顏許月花與原告顏旭胥
    之夫妻互動來往，難認被告對原告顏許月花之身分法益之侵
    害情形，已達情節重大之程度，原告顏許月花依民法第184
    條第1項前段、第195條規定，請求被告賠償精神慰撫金30,0
    00元，難以准許。
四、綜上所述，原告顏旭胥主張撤銷系爭調解及調解意思表示且
    被告應給付原告顏旭胥、顏許月花各70,000元、30,000元，
    均無理由，應予駁回。
五、本件事證已臻明確，原告雖聲請傳喚證人即調解委員鄭秀卿
    到庭作證，以證明原告顏旭胥是否受被告詐欺，但此部分並
    無影響本院上開判斷，故此部分證據調查聲請，即無調查之
    必要。兩造其餘之攻擊或防禦方法，及所援用之證據，經本
    院斟酌後，認為與判決基礎之事實並無影響，均不足以影響
    本裁判之結果，自無庸一一詳予論駁之必要，併此敘明。
六、訴訟費用負擔之依據：民事訴訟法第78條。
中　　華　　民　　國　　110 　年　　10　　月　　12　　日
    　　　　　　　臺灣彰化地方法院北斗簡易庭
                      法　官　楊鑫忠　
以上正本係照原本作成。 
如不服本判決，應於送達後20日內，向本院提出上訴狀並表明上
訴理由，如於本判決宣示後送達前提起上訴者，應於判決送達後
20日內補提上訴理由書（須附繕本）。
中　　華　　民　　國　　110 　年　　10　　月　　12　　日
                      書記官　張清秀